臺灣桃園地方法院刑事判決　　　　　　　93年度訴字第1633號
公　訴　人　台灣桃園地方法院檢察署檢察官
被　　　告　乙○○
選任辯護人　甲○○律師
被　　　告　戊○
選任辯護人　癸○○律師
被　　　告　子○○
選任辯護人　李惠平律師
　　　　　　蔡榮德律師
被　　　告　辛○○
選任辯護人　壬○○律師
　　　　　　林　凱律師
上列被告等因貪污等案件，經檢察官提起公訴（93年度偵字第
6777號、第9026號、第14925 號）及併案審理（93年度偵字第
15981號 ），本院判決如下：
    主  文
乙○○共同連續行使公務員明知不實之事項，而登載於職務上所
掌之公文書，足以生損害於公眾及他人，處有期徒刑壹年。緩刑
年。
戊○共同連續行使公務員明知不實之事項，而登載於職務上所掌
之公文書，足以生損害於公眾及他人，處有期徒刑壹年貳月。緩
刑年。
子○○共同連續行使公務員明知不實之事項，而登載於職務上所
掌之公文書，足以生損害於公眾及他人，處有期徒刑壹年貳月。
緩刑年。
辛○○無罪。
    事  實
一、乙○○、戊○、子○○前分別為國防部軍備局中山科學研究
    院（下稱中科院）資訊通信研究所（原為第三研究所，下稱
    資通所）「天頻計畫」主持人、計畫管理組組長、系統工程
    組技士，乙○○職司規劃國軍衛星通信系統（包含規劃、設
    計、發展及籌建）業務，戊○職司計畫管制、採購案的執行
    管制、預算管制、型態管制及時程管制等業務，子○○職司
    通信研發業務，並於民國88、89年間為海軍規劃「衛星通信
    作戰情傳網」系統，經辦「艦用型艙外系統」採購案（下稱
    系爭採購案），子○○在此採購案中負責測試所購得軍品，
    均係依法令從事公務之人。系爭採購案因國內並無廠商有能
    力製作，且因規格、系統整合問題，中科院資通所乃指定向
    美國Telsystems International Corporation（下稱TSI 公
    司）議價採購，於88年11月23日該採購案之核心裝備「收發
    器次系統（Transceiver Subsystem）」 型號由原定的TRK9
    25型變更為TR2000型，且延遲至89年12月19日才將收發器次
    系統TR2000型62套（124 部）運抵桃園中正國際機場，並存
    放至中科院坐落在臺北縣三峽鎮之三峽系統製造中心後，國
    防部採購局於89年12月27日發文通知中科院設備供應處履驗
    組於89年12月28日在上址驗收，要該處派相關人員到場會同
    驗收。乙○○、戊○、子○○在得知驗收日期後，三人明知
    採購之軍品在開箱點收數量後，應經實際測試合格後，才可
    申請核發貨款，竟因當年度預算必須於89年12月31日前執行
    完畢，且系爭採購案軍品若未如期裝置在軍艦上，將影響90
    年3 月間之漢光演習，經戊○口頭向乙○○報告，並與乙○○研究處理方法後，因廠商有保固期限，如測試發現有問題
    ，得要求廠商於保固期間內進行修復，為爭取時效，決定不
    測試先辦理驗收請款事宜，而共同基於登載不實公文書進而
    行使之概括犯意聯絡，先於89年12月28日上午戊○至三峽系
    統製造中心與國防部採購局人員點收62套收發器次系統TR
    2000型後，在當日中午回到桃園縣龍潭鄉○○路○○段481
    號中科院331 館，於7 樓辦公室向子○○告知要跑公文先辦
    理驗收結案，要求子○○擔任該案驗收結案之承辦人，詎子
    ○○明知戊○並非系統工程組之人員，不負責檢測業務，且
    戊○向子○○索取職章之目的，係擬以子○○為系統工程組
    人員可進行檢測，得以利用子○○名義虛偽填載相關檢測報
    告之公文書，竟與戊○、乙○○共同基於行使公務員明知為
    不實事項而登載於職務上所掌公文書之概括犯意聯絡，子○○同意由戊○取走子○○的職章，並交付前3 批「艦用型艙
    外系統」相關測試資料俾供非技術人員之戊○得知如何於相
    關檢測公文書上為虛偽之登載，戊○旋即回辦公室，於同日
    中午12點45分許以不知情之計畫管理組組員丙○○為承辦人
    之中科院發文予國防部採購局函稿之公文書上，虛偽登載「
    承商已交運案內所有裝備完成，經細項清點結果與合約品項
    相符，功能驗測結果與合約規格品項相符。」之不實內容，
    並蓋上子○○、戊○之職章（因斯時尚未偽造完成13 張 不
    實內容之收發器暨高功率降頻放大器測試結果紀錄表，故須
    蓋用技術人員子○○職章用以擔保）；復接續於同日13 時
    10分許，再以子○○名義製作「第三研究所器材檢測報告表
    」之公文書上，虛偽登載「廠商於89年12月19日運交62套（
    124 部）收發器裝備，經抽樣10% 與其他裝備進行整合驗證
    測試，以確認全套裝備是否運作正常，經測試結果均達要求
    合約規格」之不實內容，送交不知情的系統工程組組長辛○○於同日下午2 時核章後，再將上開函稿併同上開不實檢測
    報告表會辦至中科院設施供應組時予以行使，經跑文人員告
    知戊○此種文件無須會辦至中科院院部，僅需在資通所所內
    設施供應組會辦即可，戊○乃於同日18時30分許另以不知情
    的計畫管理組組員周麗萍為承辦人之中科院發函予國防部採
    購局之公文書上，再次虛偽記載「承商已交運案內所有裝備
    完成，經細項清點結果與合約品項相符，功能驗測結果與合
    約規格品項相符。」之不實公文書，並同時以子○○名義重
    新製作與上開「第三研究所器材檢測報告表」內容相同之不
    實檢測報告表及以子○○為測試人之13張均登載「測試合格
    」等不實內容之收發器暨高功率降頻放大器測試結果紀錄表
    ，並將上開函稿、第三研究所器材檢測報告表、13張收發器
    暨高功率降頻放大器測試結果紀錄表簽報不知情的系統工程
    組長辛○○、設施供應組張愷思、陳福明核章予以行使，並
    由中科院循一般發文流程，於89年12月29日9 時以（89）蓮
    茹字第19192 號公文通知國防部採購局「艦用型艙外系統購
    案，承商已交運案內所有裝備完成，經細項清點結果與合約
    品項相符，功能驗測結果與合約規格品項相符」，請求優先
    辦理結案，該局乃於同年月30日以（89）駒驤字第9580號函
    檢送艦用型艙外系統結報全案貨款計美金838 萬6 千元，並
    附上結報憑證，致使國防部採購局因而支付包括未經測試之
    收發器次系統之貨款予TSI 公司，足以生損害於丙○○、周
    麗萍、於其上核章之辛○○、張愷思、陳福明及國防部採購
    局對採購案管理之正確性。
二、案經臺灣桃園地方法院檢察署檢察官指揮法務部調查局宜蘭
    縣調查站調查後偵查起訴及併案審理。
    理  由
甲、被告乙○○、戊○、子○○部分：
壹、有罪部分：
一、訊據被告戊○對於上揭犯罪事實於本院行準備程序、審理時
    均坦承不諱，核與證人丙○○於本院審理時到庭結證稱：89
    年12月28日我與戊○均有到三峽會同採購局人員驗收，被告
    戊○當日有拿文稿給我蓋章，但是我沒有蓋章，因為我直覺
    早上才會驗，為何下午就測試完成，所以我不敢蓋，沒有同
    意當承辦人等語相符（見本院卷二第232 頁至第234 頁），
    且有分別以丙○○、周麗萍為承辦人之中科院函文稿各1 張
    、第三研究所器材檢測報告表2 張、收發器暨高功率降頻放
    大器測試結果紀錄表13張、國防部採購局財物勞務驗收結果
    報告單、艦用型採購軍品收貨暨驗收單各1 張在卷足稽（見
    法務部調查局宜蘭縣調查站艦用型艙外系統卷第55頁、第56
    頁、第177 頁至第194 頁、93年度偵字第6777號卷第87 頁
    至第88頁），足徵被告戊○任意性自白與事實相符，被告戊○犯行堪以認定，應依法論科。
二、訊據被告乙○○固不否認：係天頻計畫負責人等情，被告子
    ○○固不否認：在艦用型艙外系統採購案中係負責測試工作
    ，且確曾在89年12月28日將職章交予被告戊○，當時戊○是
    表示要其擔任驗收承辦人，並將前3 批相關測試報告交付與
    被告戊○，而在以丙○○為承辦人之中科院函稿、2 張第三
    研究所器材檢測報告表、13張收發器暨高功率降頻放大器測
    試結果紀錄表中所蓋「子○○」職章均為真正等情，惟被告
    乙○○、子○○均矢口否認有何行使不實登載公文書之犯行
    ，被告乙○○辯稱：我是負責天頻計畫的成敗，並不負採購
    責任，亦未因預算時程問題指示下屬不要測試，先進行驗收
    付款云云；被告子○○於檢察官訊問時辯稱：我在調查站所
    述實在，我有測試收發器次系統，被告戊○是幫我拿東西，
    並沒有參與測試云云，旋改辯稱：會在未為測試前填寫測試
    合格，是因為被告戊○要跑公文云云（見93年度他字第348
    號卷第104 頁至第109 頁），於本院行準備程序、審理時改
    辯稱：在調查站、檢察官訊問時所述不實在，當時是和被告
    戊○串供，實情應該是以丙○○為承辦人之中科院函稿、2
    張第三研究所器材檢測報告表、13張收發器暨高功率降頻放
    大器測試結果紀錄表中所蓋之「子○○」職章，確係伊所有
    ，然係因艦用型艙外系統前3 批貨物係由伊所測試，被告戊○是告訴伊將對前3 批進行結案，所以才會同意將職章交由
    戊○蓋用，伊並不知道戊○是要對未測試的收發器次系統先
    進行驗收請款事宜云云。經查：證人即被告戊○於本院審理
    時結證稱：在艦用型艙外系統第4 、5 批貨（即收發器次系
    統）未到之前就先向被告乙○○報告尚未到貨可能會影響預
    算申請一事，被告乙○○指示看主計單位可否先辦理預算保
    留及與工程人員討論盡快完成測試的可能性，於89年12月19
    日到貨後而國防部採購局定同年月28日驗收後，即向被告乙○○報告採購局定在12月28日清點，因已超過主計單位規定
    的時間所以無法辦理預算保留，且無法提前驗收，但如果未
    於年底完成請款事宜會影響預算時程且可能影響隔年3 月間
    漢光演習，所以被告乙○○指示因為貨物有1 年保固期，所
    以就不要測試，先驗收，所以我就去找前3 批的測試人員即
    被告子○○，被告子○○告訴我因為前3 批交的貨有些有問
    題，即便再測也會有問題，所以拒絕測試，但他知道我要先
    跑文，所以將他自己的職章及前3 批的準備資料及測試綜合
    表初稿交給我，並告訴我第4 、5 批內的15項測試項目，讓
    我自己去製作文件，被告子○○知道收發器次系統均尚未進
    行測試等語（見本院卷二第121 頁至第134 頁、第147 頁至
    第151 頁），又被告乙○○於本院審理時結證稱：知道軍品
    如果無法在年底完成驗收會影響預算時程及隔年漢光演習，
    係屬於重大事情，被告戊○也許有向我報告過艦用型艙外系
    統的收發器次系統將在89年12月29日才要點收，會影響預算
    時程及漢光演習等語（見本院卷第67頁至第70頁），被告子
    ○○於本院審理時稱：被告戊○是計畫管理組組長，並不負
    責測試，但是負責驗收、結案等語（見本院卷三第104 頁）
    。則本件軍品採購案採購金額高達美金838 萬6 千元，被告
    戊○僅係計畫管理組組長負責預算結報，在得知軍品將在年
    底點收，而測試項目有些必須要超過24小時，如此重大事項
    ，豈有不向負責人即被告乙○○報告請求給予指示之理，而
    被告子○○既係負責本件採購案之測試人員，且自承將職章
    交予被告戊○是會了要辦理結案，且此天頻計畫之成員各有
    其專長，被告戊○並不負責測試，若無負責測試之被告子○○告知第4 、5 批要測試項目並提供資料，被告戊○如何在
    無此項專業且無實際測試情況下，偽造內容不實之2 張「第
    三研究所器材檢測報告表」及13張「收發器暨高功率降頻放
    大器測試結果紀錄表」，是證人即被告戊○上開證述確與事
    實相符，堪以採信，另並有上開分別以丙○○、周麗萍為承
    辦人之中科院函文稿各1 張、第三研究所器材檢測報告表2
    張、收發器暨高功率降頻放大器測試結果紀錄表13張、國防
    部採購局財物勞務驗收結果報告單、艦用型採購軍品收貨暨
    驗收單各1 張在卷足稽。是以，被告乙○○、子○○所辯均
    係推諉卸責之詞，不足採信，事證明確，被告乙○○、子○○此部分犯行洵堪認定，應依法論科。
三、核被告乙○○、戊○、子○○所為，均係犯刑法第216 條、
    第213 條之行使公務員登載不實公文書。被告3 人登載不實
    事項於公文書後，復據以發函行使，其所犯公務員登載不實
    之低度行為為行使之高度行為所吸收，不另論罪。又被告三
    人就本件行使公務員登載不實公文書之犯行，有犯意聯絡及
    行為分擔，而為共同正犯。被告等第1 次以丙○○為承辦人
    登載不實函文及另以被告子○○名義於第三研究所器材綜合
    檢測報告為不實登載與第2 次以周麗萍為承辦人登載不實函
    文，以子○○名義於「第三研究所器材檢測報告表」為不實
    登載，及於13張收發器暨高功率降頻放大器測試結果紀錄表
    ，雖各有數次不實登載，然係為達同一目的之各個舉動，各
    應論以一個登載不實行為。再被告乙○○、戊○、子○○共
    同利用中科院辦理發文之人將該不實內容函文發予國防部採
    購局，係屬間接正犯。被告3 人先後2 次行使犯行，時間緊
    接，方法相同，觸犯構成要件相同之罪，顯係基於概括犯意
    為之，為連續犯，依刑法第56條之規定，以一罪論，惟不加
    重其刑。爰審酌被告等均無犯罪前科紀錄及其係為趕預算時
    程，且怕影響隔年3 月間的漢光演習之犯罪動機、目的、手
    段、對社會所造成之影響、犯罪後之態度等一切情狀，分別
    量處如主文所示之刑。末查被告3 人前均未曾受有期徒刑以
    上刑之宣告，有臺灣高等法院被告全國前案紀錄表在卷可稽
    ，且因本件採購案軍品到貨時間均非被告3 人所能控制，而
    本案之收發器次系統到貨時間較契約約定時間遲延287 日、
    231 日，此有國防部採購局財物勞務驗收結果報告單在卷可
    稽（見法務部調查局宜蘭縣調查站艦用型艙外系統卷第56頁
    ），此非被告3 人可以控制，然被告乙○○卻需負責天頻計
    畫成敗，負責預算時程的被告戊○需擔負如因款項無法如期
    支付，導致海軍無法如期配置該收發器次系統，而影響漢光
    演習之責，被告子○○需擔負為何無法如期完成測試，致影
    響漢光演習之責，在此種重大壓力下因而為本件犯行，經此
    次起訴審判後，當能知所警惕，信無再犯之虞，本院認為前
    開對其宣告之刑，以暫不執行為適當，爰分別宣告緩刑3 年
    ，以啟自新。
貳、不另為無罪之諭知部分：
一、公訴意旨另以：
  (一)被告乙○○、戊○、子○○明知艦用型艙外系統之收發器
      次系統係在89年12月28日才會同國防部採購局點收，並未
      辦理測試，竟基於圖TSI 公司不法利益之概括犯意聯絡，
      在丙○○、周麗萍為承辦人之中科院函文稿各1 張、第三
      研究所器材檢測報告表2 張、收發器暨高功率降頻放大器
      測試結果紀錄表13張等公文書上，虛偽填載收發器次系統
      已測試合格並申請結案，使TSI 公司因此直接獲得此未測
      試之收發器次系統之貨款美金408 萬4,560 元之不法利益
      。
  (二)被告乙○○、戊○、子○○承前述概括之犯意，與中科院
      天頻計畫測試小組負責人庚○○（現役軍人，另由國防部
      高等軍事法院檢察署偵辦）基於犯意聯絡，明知廠商TSI
      公司交付之24套「Ｌ頻段分碼多工波道模組」，於91年9
      月4 日至同年9 月30日間，經中科院資通所相關職員廖建
      興、己○○、李岳宗、柯正和、譚澤鴻等人按隨貨文件、
      發射、接收、基頻、使用者介面、主要項目、後勤文件等
      項目進行測試，均未合格，TSI 公司台灣代理商星訊科技
      股份有限公司派員分別於91年10月7 日、11月5 日，11月
      15日向己○○攜回該設備檢修，經己○○於91年11月底至
      12月初間，測試發現「LO震盪器」穩定度有同頻干擾仍未
      合格，通報被告乙○○、戊○後，為使TSI 公司順利請款
      ，即由辛○○（另為無罪之諭知，詳後述）於該段期間內
      ，改派庚○○單獨負責第2 次驗收測試作業，庚○○未實
      際對該批軍品全數逐項測試，隨即於91年12月5 日製作天
      頻計畫重要工作事項記錄表，登載該軍品已完成各項測試
      ，可辦理相關驗收作業等不實事項，並由子○○、辛○○
      核章認可，庚○○再於同年月6 日製作中科院資通所購案
      器材檢測綜合報告表及該軍品各項檢測報告表，登載該軍
      品於91年12月25日至12月6 日間，測試均合格等不實事項
      ，交由辛○○、乙○○逐級核章認可後，報由中科院於91
      年12月20日以91蓮藝處履字第91013842號電傳單通知採購
      機關中央信託局該批軍品重新檢測合格，請求續行辦約獲
      准，均足生損害國防採購之正確性，並使TSI 公司獲取美
      金45萬8,000元之不法款項。
  因認被告3 人牽連涉犯貪污治罪條例第4 條第1 項第3 款之購
  辦公用器材舞弊罪嫌云云。
二、按犯罪事實應依證據認定之，無證據不得認定犯罪事實，刑
    事訴訟法第154 條第2 項定有明文。此所謂認定犯罪事實之
    證據，無論其為直接或間接證據，均須達於通常一般人均不
    致有所懷疑，而得確信其為真實之程度，始得據為有罪之認
    定，若其關於被告是否犯罪之證明未能達此程度，而有合理
    性懷疑之存在，致使無法形成有罪之確信，根據「罪證有疑
    、利於被告」之證據法則，即不得遽為不利被告之認定，此
    分別有最高法院29年上字第3105號、40年臺上字第86號、76
    年臺上字第4986號判例可資參照。又按貪污治罪條例第4 條
    第1 項第3 款之態樣「建築或經辦公用工程或購辦公用器材
    、物品、浮報價額、數量、收取回扣或有其他舞弊情事者」
    ，而所謂「回扣」，係指依據法令從事公務之人，就應付給
    之建築材料費或工程價款，向對方要約，提取一定比率，或
    扣取其中一部分，圖為自己不法所有；所謂「浮報價額、數
    量」，係指就原價格故意提高，以少報多，從中圖利而言（
    參見最高法院75年台上字第5136號判決要旨）。而本條既屬
    公務員重大貪污行為，且所指之其他舞弊情事係屬規定，自
    應與浮報價額、數量、收取回扣等獲取不正利益者有等同之
    危害性，方可相提並論。因此，縱有內定廠商尋找原無意投
    標之廠商陪標，以達得標之目的，惟該內定之廠商既係以底
    價或以下之價格得標，其獲得工程款，應屬承攬工程並依約
    施工所獲之合法利益，亦即內定廠商所得之工程款不具不法
    性，從而經辦公用之公務人員，縱明知有圍標情事故意放水
    ，除非另有不法情事，否則亦難指與貪污治罪條例第4 條第
    1 項第3 款所稱之舞弊行為具有等同之危害（參見刑事法律
    專題研究 (13) 第79至81頁，86年12月法律座談會研討意見
    ）。
三、公訴人認被告3 人涉犯違反貪污治罪條例第4 條第1 項第3
    款罪嫌，無非係以丙○○、周麗萍為承辦人之中科院函文稿
    各1 張、第三研究所器材檢測報告表2 張、收發器暨高功率
    降頻放大器測試結果紀錄表13張、國防部採購局財物勞務驗
    收結果報告單、艦用型採購軍品收貨暨驗收單各1 張、中科
    院結匯付款資料、中科院會同調查局宜蘭縣調查站複驗紀錄
    為其論據。訊據被告3 人堅詞否認有何違反貪污治罪條例第
    4 條第1 項第3 項之犯行，被告乙○○辯稱：向TSI 公司指
    廠採購艦用型艙外系統並不是我所負責，但會以指廠方式，
    是因為沒有其他國內外廠商可以製作，所以才會與TSI 公司
    共同研發等語，被告戊○辯稱：係因為預算時程及怕影響隔
    年漢光演習，所以才會未測試，先辦理驗收等語。
    經查：
  (一)艦用型艙外系統之採購案決定機關為中科院國軍衛星通信
      專案管理室，且係因為目前國內無廠商可以製作，雖有些
      國外廠商有生產艦用型艙外系統部分裝備，但不具系統整
      合能力，所以才會以指廠方式向TSI 公司採購，另決標係
      由國防部採購局辦理等情，此有「艦用行動終端艙外裝備
      系統（ADE）指 廠分析報告（採購案號XC88U03W）」、國
      防部採購局決標紀錄在卷可稽（見法務部調查局宜蘭縣調
      查站艦用型艙外系統卷第1 頁至第25頁）。
  (二)公訴人所提出之以丙○○、周麗萍為承辦人之中科院函文
      稿各1 張、第三研究所器材檢測報告表2 張、收發器暨高
      功率降頻放大器測試結果紀錄表13張，僅可證明被告3 人
      有如上開所述行使公務員登載不實公文書，而中科院結匯
      付款資料僅可證明中科院就艦用型艙外系統之付款狀況，
      複驗紀錄僅可證明所購軍品不符合契約要求，尚難認被告
      3 人有何違反貪污治罪條例第4 條第1 項第3 項之犯行，
      此外，復查無其他積極證據足證被告3 人涉有檢察官所指
      違反貪污治罪條例第4 條第1 項第3 項罪嫌，不能以被告
      3 人之失當行為，認被告3 人有反貪污治罪條例第4 條第
      1 項第3 項之犯意。
    3.綜上所述，尚無證據證明被告3 人有何違反貪污治罪條例
      第4 條第1 項第3 項之主觀犯意，此外復查無其他積極證
      據證明被告此部分犯罪，原應為無罪之諭知，惟檢察官認
      此部分與上開論罪科部分有牽連犯之裁判上一罪關係，爰
      不另為無罪之諭知。
乙、被告辛○○部分：
壹、公訴意旨另以：被告辛○○為中科院系統工程組組長，係依
    據法令從事公務之人，與被告乙○○、戊○、子○○基於概
    括犯意之聯絡，行使公務員登載不實公文書、共同舞弊，犯
    行如下：
    一、艦用型艙外系統採購案部分：被告辛○○於89年12月間
        得知國防部採購局將廠商TSI 公司交付之62套（124 部
        ）TR2000型收發器，驗收日期定為同年月28日，為便利
        TSI 公司於當年底前得以順利請款，由先由被告乙○○
        指示不經功能測試先行辦理驗收結案後，被告戊○即於
        89年12月28日，在中科院辦公室，取得被告子○○交付
        之職章後後，明知該批軍品並未實際進行驗收測試，仍
        蓋用子○○職章，製作內容不實以丙○○、周麗萍為承
        辦人之中科院函文稿各1 張、第三研究所器材檢測報告
        表2 張、收發器暨高功率降頻放大器測試結果紀錄表13
        張，交由被告辛○○核章認可，充當上開函文附件，交
        予不知情之中科院設施供應組人員會簽，並由中科院循
　　    發文流程，於89年12月29日以（89）蓮茹字第16192 號
        公文通知採購機關國防部採購局上開採購案已交運所有
        裝備，清點、功能驗測均合格，請求優先辦理結案付款
        獲准，使TSI 公司獲取美金408萬4,560元（該軍品契約
        價額）之不法款項。
　  二、Ｌ頻段分碼多工波道模組採購案部分：被告辛○○承前
    　  承前述概括之犯意，與中科院天頻計畫測試小組負責人
        庚○○基於犯意聯絡，明知廠商TSI 公司交付之24套「
        Ｌ頻段分碼多工波道模組」，於91年9 月4 日至91年9
        月30日間，經中科院資通所相關職員廖建興、己○○、
        李岳宗、柯正和、譚澤鴻等人按隨貨文件、發射、接收
        、基頻、使用者介面、主要項目、後勤文件等項目進行
        測試，均未合格，TSI 公司台灣代理商星訊科技股份有
        限公司派員分別於91年10月7 日、11月5 日，11月15日
        向己○○攜回該設備檢修，經己○○於91年11月底至12
        月初間，測試發現「LO震盪器」穩定度有同頻干擾仍未
        合格，通報被告乙○○、戊○後，為使TSI 公司順利請
        款，即由被告辛○○於該段期間內，改派庚○○單獨負
        責第2 次驗收測試作業，庚○○未實際對該批軍品全數
        逐項測試，隨即於91年12月5 日製作天頻計畫重要工作
        事項記錄表，登載該軍品已完成各項測試，可辦理相關
        驗收作業等不實事項，並由子○○、辛○○核章認可，
        庚○○再於同年月6 日製作中科院資通所購案器材檢測
        綜合報告表及該軍品各項檢測報告表，登載該軍品於91
        年12月25日至12月6 日間，測試均合格等不實事項，交
        由辛○○、乙○○逐級核章認可後，報由中科院於91年
        12 月20 日以91蓮藝處履字第91013842號電傳單通知採
        購機關中央信託局該批軍品重新檢測合格，請求續行辦
        約獲准，均足生損害國防採購之正確性，並使TSI 公司
        獲取美金45萬8,000 元之不法款項。
    因認被告辛○○與被告乙○○、戊○、子○○共同涉犯貪污
    治罪條例第4 條第1 項第3 款之購辦公用器材舞弊罪嫌及刑
    法第216條、第213條行使公務員登載不實公文書罪嫌。
貳、按犯罪事實應依證據認定之，無證據不得認定其犯罪事實，
    刑事訴訟法第154 條第2 項定有明文。又所謂認定犯罪事實
    之證據，係指足以認定被告確有犯罪行為之積極證據而言，
    如未發現相當證據，或證據不足以證明，自不能以推測或擬
    制之方法，以為裁判基礎（參看最高法院40年度臺上字第86
    號判例意旨）。又「無罪之推定」乃刑事司法程序上之基本
    原則，此種原則表現在刑事案件中，只是另一種形式表示負
    擔之法則。易言之，刑事案件之追訴，必須提出證據（舉證
    負擔），並需說服至無合理懷疑之地步（證明負擔），始能
    認定被告有罪。又此處所謂「合理的懷疑」是指在一切證據
    經過全部的比較或考慮後，審理事實的法官本於道義良知，
    對於該項證據有可以說出理由來的懷疑，此時對於追訴之事
    實，便不能信以為真，便應對被告作出無罪之判決。最高法
    院88年度臺上字第954 號判決亦認「認定犯罪事實所憑之證
    據，雖不以直接證據為限，間接證據亦包括在內，然而無論
    直接證據或間接證據，其為訴訟上之證明，須於通常一般人
    均不致有所懷疑，而得確信為真實之程度者，始得據為有罪
    之認定，倘其證明尚未到達此一程度，而有合理之懷疑存在
    時，即難遽採為不利被告之認定」。又按貪污治罪條例第4
    條第1 項第3 款之態樣「建築或經辦公用工程或購辦公用器
    材、物品、浮報價額、數量、收取回扣或有其他舞弊情事者
    」，而所謂「回扣」，係指依據法令從事公務之人，就應付
    給之建築材料費或工程價款，向對方要約，提取一定比率，
    或扣取其中一部分，圖為自己不法所有；所謂「浮報價額、
    數量」，係指就原價格故意提高，以少報多，從中圖利而言
    （參見最高法院75年台上字第5136號判決要旨）。而本條既
    屬公務員重大貪污行為，且所指之其他舞弊情事係屬規定，
    自應與浮報價額、數量、收取回扣等獲取不正利益者有等同
    之危害性，方可相提並論。因此，縱有內定廠商尋找原無意
    投標之廠商陪標，以達得標之目的，惟該內定之廠商既係以
    底價或以下之價格得標，其獲得工程款，應屬承攬工程並依
    約施工所獲之合法利益，亦即內定廠商所得之工程款不具不
    法性，從而經辦公用之公務人員，縱明知有圍標情事故意放
    水，除非另有不法情事，否則亦難指與貪污治罪條例第4 條
    第1 項第3 款所稱之舞弊行為具有等同之危害（參見刑事法
    律專題研究 (13) 第79至81頁，86年12月法律座談會研討意
    見）。
參、訊據被告辛○○堅詞否認上開被訴購辦公用器材舞弊罪嫌及
    行使公務員登載不實公文書犯行，辯以：(1)就艦用型艙外系
    統部分：我在第三研究所綜合測試報告表上有蓋用職章是因
    為其上有承辦人即被告子○○所蓋用之章，我不知道被告子
    ○○有無實際進行測試，因為每一個人專業領域不一樣，我
    是到調查局調查時才知道本件沒有實際進行測試；(2)就「Ｌ
    頻段分碼多工波道模組」部分：是因為被告戊○告知軟體部
    分有問題，因為庚○○是系統測試小組長，所以我要庚○○
    去瞭解問題，過程中庚○○有跟我報告網路管理軟體問題，
    協助廠商把問題解決，後來庚○○有寫一份報告，我在上面
    簽「閱」等語
肆、經查：
一、就「艦用型艙外系統」部分：
    證人即被告子○○於本院審理時結證稱：89年12月28日會同
    國防部採購局在三峽驗收時，被告辛○○並不在場，在將檢
    測報告表交予被告辛○○時，只告知她是在跑文並未告知她
    實際上並未進行檢測，也未告知她檢測報告及函文均是自己
    製作等語（見本院卷二第131 頁至第132 頁），證人丙○○
    於本院審理時證述：確定89年12月28日會同國防部採購局點
    收時，被告辛○○不在現場，在國防部採購局採購軍品收貨
    暨驗收單上簽名的，才是當天有到現場，被告辛○○是同年
    月29日才由我交予她核章等語（見本院卷二第232 頁至第
    234 頁），佐以國防部採購局89年12月28日採購軍品收貨暨
    驗收單上被告辛○○確係在收貨單位主管欄位核章，並未簽
    名等情（見93年度偵字第6777號卷第46頁）以觀，在被告戊○於89年12月28日將函文、檢測報告表、收發器暨高功率降
    頻放大器測試結果紀錄表交予被告辛○○核章時，被告辛○○尚無從得知該收發器次系統係在當天上午才會同國防部採
    購局人員點收，因而無從得知該收發器次系統均尚未測試。
    且公訴人所提出之以丙○○、周麗萍為承辦人之中科院函文
    稿各1 張、第三研究所器材檢測報告表2 張、收發器暨高功
    率降頻放大器測試結果紀錄表13張，僅可證明被告乙○○、
    戊○、子○○有如上開所述行使公務員登載不實公文書之犯
    行，中科院結匯付款資料僅可證明中科院就艦用型艙外系統
    之付款狀況，複驗紀錄僅可證明所購軍品不符合契約要求，
    惟並無法證明被告辛○○就此部分有何行使公務員登載不實
    公文書、購辦公用器材舞弊罪之犯行。
二、就「Ｌ頻段分碼多工波道模組」部分：
    證人庚○○於本院審理時證述：檢測期間自91年11月25日起
    至同年12月6 日止之「中山科學研究院資訊通信研究所購案
    器材檢測綜合報告表」是我所製作，其中硬體部分是根據己○○所簽收的4 張L- Band Modem Phase Noise 中己○○載
    明Phase Noise （即相位雜訊）達Iess 308/309規範，所以
    我就判讀3 項硬體均合格，軟體部分我有會同廠商進行加班
    測試，所以我後來於91年12月5 日就撰寫「天頻計畫重要工
    作事項記錄表」說明應可辦理相關驗收作業呈交被告辛○○
    後，被告辛○○指示我辦理驗收工作等語（見本院卷二第
    201 頁至第207 頁），證人己○○於本院審理時結證稱：我
    負責硬體測試部分，第一次是我測試的測試結果有同頻干擾
    現象、相位雜訊、LO震盪器穩定度、機頻主機板10MHz 均不
    合格，後來長官就說要讓他們帶回去修改，改善回來我就負
    責點貨，廠商是分批借出修改，我只有在廠商於91年11月15
    日第1 次送回時有測試4 片，這次所送回4 片因有達Iess
    308/309 規範，所以我才會記載已達規範，不過我並沒有在
    91年11月26日逐片測試，因為在該日之前廠商陸續向我借出
    總計20套，在11月26日時還有2 套還未歸還，所以該日我根
    本沒有辦法全部進行測試等語（見本院卷二第190 頁至第
    199 頁），證人梁國光在調查站詢問時證述：我與庚○○在
    週末檢測情形，實際上是由我與朱泓達施作，庚○○在一旁
    觀看，測試項目僅有「使用者介面」、「主要特性」2 項等
    語（見93年度他字第673 號卷第118 頁），佐以承辦人為庚○○之中山科學研究院資訊通信研究所購案器材檢測綜合報
    告表中檢測結果綜合研判欄位勾選「檢測全部合格，同意驗
    收」、檢測報告表及借據以觀（見法務部調查局宜蘭縣調查
    站Ｌ頻段分碼多工波道模組卷第12頁至第14頁、93年度他字
    第673 號卷第75頁、第76頁、第78頁），僅可證明庚○○並
    未對檢測綜合報告表中關於發射部分、接收部分及基頻進行
    實際測試，而直接在檢測報告表上為虛偽記載「合格」，並
    在器材檢測綜合報告表中虛偽勾選記載「檢測全部」（庚○○行使公務員登載不實公文書部分未據起訴）；另公訴人所
    提出之Ｌ頻段分碼多工波道模組採購契約、中科院通知中央
    信託局電傳單、中科院結匯付款資料僅可證明中科院確有此
    採購案及其付款情形，而複驗紀錄僅可證明Ｌ頻段分碼多工
    波道模組在進入法務部調查局調查站調查時，該項軍品當時
    情形，惟上開證據均無從證明被告辛○○有何行使公務員登
    載不實公文書、購辦公用器材舞弊罪嫌。
三、綜上所述，本件並無積極證據足認被告辛○○有與被告乙○○、戊○、子○○共同行使公務員登載不實公文書之事實，
    此外復查無其他積極證據足認被告辛○○有公訴意旨所指違
    反貪污治罪條例第4 條第1 項第3 款之犯行，不能證明被告
    辛○○此部分之犯罪，依前開說明，自應為被告辛○○為無
    罪之諭知。
四、至檢察官於本院審理中，另以被告辛○○涉犯貪污治罪條例
    而以93年11月15日丁○清致93年度偵字第15981 號函送併案
    審理部分，惟查被告辛○○，被訴貪污及偽造文書部分之犯
    行，已不證明被告辛○○犯罪，詳如上述，則檢察官就被告
    辛○○此部分併案部分，即與本件無一罪之關係，本院自無
    從併予審究，應退回由檢察官另行依法處理，併此敘明。
據上論斷，應依刑事訴訟法第299 條第1 項前段、第301 條第1
項，刑法第28條、第56條、第213 條、第216 條、第74條第1 款
，判決如主文。
本案經檢察官蔡孟利到庭執行職務。
中　　華　　民　　國　　94　　年　　12　　月　　20　　日
                  刑事第一庭  審判長法  官  曾淑華
                                    法  官  黃梅淑
                                    法  官  朱美璘
以上正本證明與原本無異
如不服本判決書應於送達後10日內向本院提出上訴狀
                                    書記官　楊鳳滿
中　　華　　民　　國　　94　　年　　12　　月　　21　　日
附錄本案論罪科刑法條：
中華民國刑法第216條：
行使第210條至第215條之文書者，依偽造、變造文書或登載不實
事項或使登載不實事項之規定處斷。
中華民國刑法第213條：
公務員明知為不實之事項，而登載於職務上所掌之公文書，足以
生損害於公眾或他人者，處一年以上七年以下有期徒刑。
